【裁判字號】    89,台上,2482
【裁判日期】    890504
【裁判案由】    偽造文書
【裁判全文】
最高法院刑事判決                              八十九年度台上字第二四八二號
    上  訴  人  甲○○
    選任辯護人  錢國成律師
                孫天麒律師
右上訴人因偽造文書案件，不服台灣高等法院中華民國八十七年三月三十一日第二審
判決（八十六年度上訴字第五五一三號，起訴案號：台灣台北地方法院檢察署八十五
年度偵字第二六五八九、二六一四六號），提起上訴，本院判決如左：
    主  文
原判決撤銷，發回台灣高等法院。
    理  由
本件原判決認定上訴人甲○○與曾國書 (業經原審法院判刑確定）於民國八十五年間
，取得原判決附表所載之偽造美國運通金卡三張後，竟共同意圖為自己不法之所有，
基於概括之犯意，於同年十一月二十五日二十三時許，一起至台北市○○○路、林森
北路口之晶星餐廳試行消費，該餐廳不知渠等係以偽造之金卡簽帳消費，陷於錯誤而
提供餐飲。二人用餐完畢後，由曾國書持原判決附表編號一、二偽造之金卡至櫃檯結
帳，均因刷卡機上出現須查詢銀行之字樣而無法使用。上訴人乃將原判決附表編號三
偽造之金卡交予曾國書，再由曾國書持交櫃檯小姐李凰僑刷卡新台幣（下同）六百四
十九元，且由曾國書偽造「李克文」之署押於簽帳單上，而偽造李克文名義之簽帳單
，並持向李凰僑行使，足以生損害於該餐廳、李克文及美國運通國際股份有限公司。
旋上訴人與曾國書於翌日十時許，復意圖以原判決附表三所載金卡，購買國華航空公
司台北至台中之機票轉售牟利。由上訴人將該金卡交予曾國書，持至松山機場國華航
空公司之櫃檯，欲購買台北至台中之機票一百八十張時，為警當場查獲，致未詐購得
逞。繼於同日十二時四十分許，查獲前往會合之上訴人，並至上訴人住處，起出原判
決附表編號一、二所載金卡等情。因而將第一審諭知上訴人無罪部分之判決撤銷，改
判論處上訴人共同行使偽造私文書，足以生損害於他人罪刑，固非無見。
惟查：(一)刑事訴訟法已於八十六年十二月十九日修正公布，其第九十五條規定，訊問
被告應先告知「一犯罪嫌疑及所犯所有罪名。二得保持緘默，無須違背自己之意思而
為陳述。三得選任辯護人。四得請求調查有利之證據。」等事項。乃原審於調查期日
及審判期日均未踐行上開程序，此於判決要難謂無影響，自屬違法。(二)採為判決基礎
之證據資料，必須經過調查程序，而顯出於審判庭者，始與直接審理主義相符合，否
則其所踐行之訴訟程序，即屬違背法令。又證物應提示被告，令其辨識，如係文書而
被告不解其意義者，應告以要旨，為刑事訴訟法第一百六十四條所明定。原判決認定
上訴人與曾國書共同偽造系爭「李克文」名義之晶星餐廳簽帳單後，予以行使，而對
上訴人論以共同行使偽造私文書罪責，並就該簽帳單上偽造之「李克文」署押一枚宣
告沒收，且於原判決理由內以卷附之前揭簽帳單為上訴人之犯罪證據，則該簽帳單自
屬原審採為判決基礎之證據資料。然原審於審判期日並未提示上開簽帳單，予上訴人
辯論之機會，即據為上訴人不利之認定，自有應於審判期日調查之證據而未予調查之
違誤。(三)原判決既謂上訴人與曾國書所取得上開美國運通金卡，係屬偽造之物，上訴
人與曾國書並持以行使，則該金卡係屬於何種文書﹖上訴人行使該金卡部分何以不能
論以罪責﹖原審未詳予論述，亦有未洽。以上或為上訴意旨所指摘，或為本院得依職
權調查之事項。上訴人上訴意旨指摘原判決不當，非無理由，應認有發回更審之原因
。
據上論結，應依刑事訴訟法第三百九十七條、第四百零一條，判決如主文。
中      華      民      國    八十九    年      五      月      四      日
                              最高法院刑事第八庭
                                  審判長法官  吳  雄  銘
                                        法官  池  啟  明
                                        法官  石  木  欽
                                        法官  郭  毓  洲
                                        法官  吳  三  龍
      右正本證明與原本無異
                                              書  記  官
中      華      民      國    八十九    年      五      月     十一     日


司法院資訊處製作；財團法人民間司法改革基金會備份。
